【裁判字號】    98,聲判,44
【裁判日期】    980430
【裁判案由】    聲請交付審判
【裁判全文】
臺灣臺北地方法院刑事裁定              98年度聲判字第44號
聲  請  人  乙○○
代  理  人  羅聖乾律師
被      告  丙○○
            丁○○
            甲○○
上列聲請人即告訴人因被告背信案件，不服臺灣高等法院檢察署
檢察長駁回再議之處分（98年度上聲議字第849 號），聲請交付
審判，本院裁定如下：
    主  文
聲請駁回。
    理  由
一、按告訴人不服上級法院檢察署檢察長或檢察總長認再議為無
    理由而駁回之處分者，得於接受處分書後10日內委任律師提
    出理由狀，向該管第一審法院聲請交付審判，刑事訴訟法第
    258 條之1 第1 項定有明文。緣本件聲請人即告訴人乙○○
    因與被告丙○○於民國93年12月25日簽署「合資企業之股票
    購買契約」（NEWCO Stock Purchase Agreement For Joint
    Venture in NEWCO），合作結束後，聲請人又與被告丙○○
    、丁○○於94年7 月31日簽署修正之「NEWCO FOXY全球股票
    與合資企業契約」（Amendment to NEWCO "Foxy Global"
    Stock And Joint Venture Agreement） ，聲請人與合夥人
    John Lemkuil以個人名義支付美金15,000元予被告丙○○、
    丁○○，雇用被告丙○○、丁○○繼續技術研發維護管理有
    關Foxy在臺灣市場本地化事務；被告丙○○、丁○○本應於
    94年8 月至12月間達成投資人目標，惟聲請人於95年11月發
    現被告丙○○、丁○○擅自利用Foxy多媒體平台http://www.
    gofoxy.net智慧財產，任意夥同景昌資訊股份有限公司，盜
    用Foxy P2P網站，挪用Foxy之多媒體平台，供他人經營交換
    音樂檔案之用，且經國際唱片交流基金會（IFPI）之關切，
    甚至在「麻吉休閒購物網」，由景昌資訊宣稱其係經FOXY合
    法授權云云；聲請人遂於97年7 月8 日，向臺灣臺北地方法
    院檢察署具狀申告被告丙○○、丁○○、甲○○涉犯刑法第
    342 條第1 項背信罪嫌、第358 條入侵電腦罪嫌、第359 條
    破壞電磁紀錄罪嫌及同法第216 條、第210 條行使偽造私文
    書罪嫌；同案亦經法務部調查局航業海員調查處移請偵辦；
    經臺灣臺北地方法院檢察署檢察官調查後，於97年12月16日
    以96年度偵字第26061 號、97年度偵字第14794 號處分不起
    訴，聲請人聲請再議，經臺灣高等法院檢察署於98年2 月16
    日以98年度上聲議字第849 號就背信部分之再議，處分駁回
    ，而被告丁○○、甲○○妨害電腦使用部分，另以命令發回
    續行偵查，臺灣臺北地方法院檢察署檢察官目前以98年度偵
    續字第196 號就妨害電腦使用部分，繼續偵查中；前揭臺灣
    高等法院檢察署駁回再議之處分書於98年2 月25日送達聲請
    人位於臺北縣中和市○○路30之7 號7 樓住處，由其同居人
    簽收無誤等情，經本院調取上開案件全卷含臺灣臺北地方法
    院檢察署檢察官不起訴處分書、臺灣高等法院檢察署處分書
    及聲請人送達證書可憑堪以認定。聲請人不服再議駁回處分
    ，即於98年3 月6 日委由羅聖乾律師具狀向本院聲請交付審
    判，有本院收狀戳可考，其聲請未逾法定期間，合先敘明。
二、原再議駁回處分之意旨略以：(一)觀諸聲請人提出之告證3 「
    在NEWCO 合資企業之股票購買契約（2004年12月25日)」 ，
    就名稱而言，乃與股票有關之事，核其內容僅係當事人間約
    定投資人民幣50萬元以成立新公司及公司成立後股權及董事
    如何分配等節，遍觀契約並無隻字提及聲請人與被告丙○○
    經營之公司合作開發Foxy P2P軟體之事，亦無給付薪資及勞
    動條件等約定；(二)再依告證9 「NEWCO 之〈Foxy全球〉股票
    與合資企業契約（2005年7 月31日）」，契約第2 點固記載
    「有關Foxy在臺灣市場地方化之事，為因應新情況而緊急加
    班之成本將花費美金15,000元，其中7,500 美元由『該方』
    支付，而『Foxy全球』也將支付7,500 美元」等詞，然所謂
    緊急情況加班一語，殊欠明確，無從認定係屬軟體之研究開
    發；另「該方」支付一詞，究指何人，亦未見明確記載，況
    「該方」所支付者，不過15,000美元之半數；此外，聲請人
    並未提出確切證據足證係其本人支付美金15,000元予被告丁○○、丙○○2 人開發軟體之用，自難以此含混不清之契約
    ，率為不利被告2 人之認定；(三)按著作權法第11條所規定者
    ，乃受僱人於職務上完成之著作，以受僱人為著作人，僱用
    人為著作財產權人，是本條之適用以當事人間有僱傭關係為
    前提；本件聲請人於偵查中從未陳明其個人、或與他人、自
    何時起、以如何之條件僱用被告丁○○、丙○○2 人、完成
    著作權第5 條所例示之何項著作，則其再議意旨空言陳詞，
    已難採信；況民法之僱傭關係以給付報酬為要件（民法第48
    2 條參照），本件聲請人從未敘明自何時起、先後幾次、支
    付若干報酬予丁○○、丙○○2 人，亦未提出證據證明有此
    情事，而前揭告證3 及告證9 資料，不過為股票買賣及合資
    契約，已如前述，殊無從認定雙方存有僱傭契約關係；(四)蓋
    刑法第342 條之背信罪，以為他人處理事務，而違背任務為
    要件，所謂為他人云者，係指受他人委任，而為其處理事務
    而言 (最高法院49年臺上字第1530號判例參照）；本件倘依
    聲請人所述，係其給付薪資僱用被告丁○○、丙○○2 人開
    發軟體，則聲請人與被告丁○○、丙○○間即係僱傭關係，
    而非委任關係，揆諸判例意旨，應無成立背信罪餘地；再者
    ，本件就全卷資料以觀，至多係聲請人與被告丁○○、丙○○2 人約定，由被告丙○○、丁○○完成軟體開發工作，聲
    請人則於工作完成後，支付一定之報酬，是聲請人與被告丁○○、丙○○間即或有之，亦不過為民法之承攬關係；就被
    告丁○○、丙○○而言，渠等所從事者，係自己之工作，並
    非為聲請人處理事務 (最高法院29年上字第674 號判例參照
    )， 自無成立刑法背信罪之餘地；另被告甲○○更與聲請人
    間毫無契約關係，又與被告丁○○、丙○○處於對立地位，
    更無可能成立背信罪之可能；(五)綜上，聲請人再議意旨所指
    各節，均無理由。
三、本件聲請人即告訴人聲請交付審判意旨則以：(一)伊與被告丙○○經營之海盜公司（Piratesoft）合作開發Foxy P2P軟體
    （如告證三），嗣海盜公司結束營業，伊轉與被告丙○○、
    丁○○2 人簽訂新約，約定由伊支付被告丙○○、丁○○薪
    資，由渠2 人繼續研發軟體，並由伊及另一投資者John Lem
    -kuil 取得臺灣地區專有之銷售權，且由伊及John Lemkuil
    就Foxy P2P軟體進行臺灣市場地方化，支付被告丙○○、丁○○薪資美金15,000元；基此，既伊與John Lemkuil支付被
    告丁○○、丙○○薪資，則被告丁○○、丙○○研發該Foxy
    P2P 軟體之著作財產權及臺灣地區之使用權，應歸聲請人及
    John Lemkuil所享有（參照著作權法第11條規定），不論NE
    WCO 公司是否成立；詎被告丙○○、丁○○共同擅自將渠等
    研發完成之上開供臺灣地區使用之Foxy P2P軟體及由被告丁○○保養維護之系爭網站，交付被告甲○○在臺灣地區使用
    ，伊身為支付渠等薪資以研發系爭Foxy P2P軟體及系爭網站
    所有權，自係背信罪之「犯罪被害人」；(二)且被告丙○○於
    法務部調查局航業海員調查處偵訊時，已承認被告甲○○經
    營之景昌公司確有使用系爭Foxy P2P軟體及網站之事實，而
    此軟體網站即係被告丙○○、丁○○為伊等投資者設計開發
    之電腦程式及伊於Go Daddy網站登記之網站；(三)伊曾於93年
    10月15日、94年8 月9 日將預支之薪資新臺幣10萬元及購買
    Foxy Global-NEWCO 股票之股款新臺幣49萬元，匯入被告丙○○在上海香港匯豐銀行建國分行000000000000號帳戶（如
    告證15、17），並於94年5 月18日將2 個月份薪水6 萬元匯
    入被告丁○○所有帳號0000000000000000號帳戶（如告證16
    、18），並經證人許旖欣即伊雇用之會計人員於97年12月9
    日具結證述屬實，而被告丙○○亦未否認於93年10月15日、
    94年8 月9 日分別收到伊給付之10萬元薪資及49萬元出售股
    份價款，被告丁○○亦承認收受前揭薪資，足以證明被告2
    人係受伊委任完成系爭Foxy P2P程式之研究開發；(四)是依一
    般人之客觀認知，伊既雇用被告丙○○、丁○○研發系爭Fo
    xy P2P軟體，被告2 人竟擅自將研發完成之軟體及被告丁○○保養維護之系爭網站，交付被告甲○○在臺灣地區使用，
    伊應係背信罪之犯罪被害人，原處分意旨無視於伊就系爭軟
    體之研發而支付被告丙○○、丁○○薪資之事實，有違論理
    及證據法則，爰聲請交付審判。
四、惟按刑事訴訟法於91年2 月8 日經修正公布，增定第258 條
    之1 「聲請交付審判」規定，此乃對於「檢察官不起訴或緩
    起訴裁量權」制衡之一種外部監督機制，此時，法院僅在就
    檢察官所為不起訴或緩起訴之處分是否正確加以審查，以防
    止檢察機關濫權，依此立法精神，法院就聲請交付審判案件
    之審查，所謂「得為必要之調查」，其調查證據之範圍，自
    應以偵查中曾顯現之證據為限，不可就告訴人新提出之證據
    再為調查，亦不可蒐集偵查卷以外之證據，否則將與刑事訴
    訟法第260 條之再行起訴規定，混淆不清，亦將使法院兼任
    檢察官之角色而有回復「糾問制度」之虞。
五、原不起訴處分書、再議駁回處分書認依調查結果，難認被告
    丙○○、丁○○、甲○○有何背信之犯行，其理由已論列甚
    詳，惟聲請人雖仍執陳詞再予爭執。經查：
  (一)按刑法第342 條之背信罪，須以為他人處理事務為前提，所
    謂為他人云者，係指受他人委任，而為其處理事務而言（最
    高法院49年臺上字第1530號判例參照）。合夥人基於合夥契
    約或合夥人全體之授權，而有處理或執行合夥事務之權限者
    ，則此項「授權處理合夥事務之關係」，其性質仍屬於民事
    上委任關係之範疇（民法第680 條參照），該受任處理合夥
    事務之人，自非不得為背信罪之犯罪主體（最高法院90年度
    臺上字第6082號判決參照）；但承攬關係則不屬之（最高法
    院73年度臺上字第2537號判決參照）；倘係無名契約，雙方
    依據所訂立之各種契約所規定之內容，而履行權利義務，縱
    有違約情形，倘非為他人處理事務而違背其任務之性質，自
    與背信罪之成立要件不合（最高法院71年度臺上字第2296號
    判決參照）。
  (二)是本案被告丙○○、丁○○將Foxy軟體及網站交給被告甲○○擔任負責人之景昌公司使用之行為，故被告3 人此行為是
    否構成刑法第342 條之背信罪，首應辨明聲請人與被告丙○○、丁○○、甲○○間有何契約關係，如有契約關係，是否
    屬於委任契約之性質。經查：
  (1)「Stock purchase Agreementfor Joint venture in Newco,
    December 25, 2004 」係由聲請人及John Lemkuil以新投資
    者身分（new investor）簽署，而被告丙○○係以海盜公司
    負責人身分（PirateSoft Corp., president） 簽署，觀諸
    契約約定內容，乃聲請人與John Lemkuil投資海盜公司之細
    節，關於「Peer to Peer service」之權利，約由海盜公司
    移轉給Newco 公司，而被告丙○○、丁○○於93年12月24日
    起至94年6 月30日止，為Newc o公司提供專職服務（servic
    e...full time） 後，將自94年7 月1 日起支領月薪（見96
    年度偵字第26061 號卷第33至40頁），可以得知該契約關係
    存在於被告丙○○所代表之海盜公司與聲請人及John Lemkuil
    之間，乃海盜公司為吸引聲請人、John Lemkuil等投資者加
    入合資，所預先承諾之營運方式及願景。故另有1 份「AMEN
    DMENT to NEWCO "FOXY Global" Stock and Joint venture
    agreement,July 31,2005」，係針對前揭「Stock purchase
    Agreement for Joint venture in Newco,December 25,200
    4 」之修正案，更詳細明訂聲請人方面負責銷售市場之開拓
    ，而被告丙○○、丁○○負責技術開發，計於94年8 月31日
    、9 月30日、12月31日、95年1 月31日共4 個里程碑，若能
    達成此等技術里程碑，被告丙○○、丁○○及聲請人將可於
    94年12月31日支領薪資或股票，但此約未經被告丙○○、丁○○簽署（見96年度偵字第26061 號卷第41至45頁）。遍觀
    前揭契約條款，均未提及Foxy軟體及網站之事。
  (2)且據被告丁○○辯稱：Foxy Global 公司於籌備處階段，曾
    簽立備忘錄，但後來公司並未成立，Foxy軟體係被告丙○○
    擔任負責人之海盜公司研發成功（見96年度偵字第26061 號
    卷第110 頁）；另被告甲○○則辯稱：景昌公司取得之軟體
    原始資料係伊由美國帶回，名稱為PTOP網格運算積數，而非
    Foxy，事後由美國公司於94年11月間研發出Foxy軟體，至於
    被告丙○○、丁○○僅係負責網站之管理與連結，渠2 人沒
    有軟體技術等語（見96年度偵字第26061 號卷第141 至142
    頁）；證人王集賢亦證稱Foxy公司應未成立（見96年度偵字
    第26061 號卷第219 至220 頁）；另證人陳元和則證稱：「
    曾經與乙○○去丙○○板橋公司的樓下咖啡廳，與丙○○1
    個人談關於FOXY軟體的事情，因為乙○○說日本那裡的人要
    投資拿200 萬美金出來經營FOXY網站，因為該網站由丙○○
    管理，因為沒有談成，所以不歡而散，這個軟體是在海盜公
    司的時候開發的」（見96年度偵字第26061 號卷第367 頁）
    。綜合上情，聲請人簽署之「Stock purchase Agreement
    for Joint venture in Newco, December 25, 2004 」係以
    海盜公司為相對人，並非被告丙○○個人；縱認被告丙○○
    、丁○○個人與聲請人間有合資成立公司之約定，是否僅係
    草約備忘錄階段，究有無正式簽訂契約？尚有合理可疑。
  (3)至於聲請人主張其有給付被告丙○○、丁○○薪資，此據證
    人許旖欣雖證實告證15至18所示匯款資料無誤，但不記得匯
    款目的（見96年度偵字第26061 號卷第369 頁），而被告丁○○固承認聲請人給付伊薪資之事，然不承認與Foxy軟體或
    網站有關（見96年度偵字第26061 號卷第370 頁）。蓋金錢
    往來之原因既無從證明，自難僅憑聲請人有如告證15至18所
    示匯款行為，遽予推認被告丙○○、丁○○有何受聲請人委
    任處理事務之契約義務。
  (4)從而，本院綜合原不起訴處分意旨、再議駁回處分意旨及卷
    內各項證據，認為聲請人與被告丙○○、丁○○間有無契約
    關係或為何種契約關係，尚有未明，自無從推認被告丙○○
    、丁○○將Foxy P2P軟體及網站交由另被告甲○○使用，有
    何受委任處理事務而違背任務可言。
六、綜上，原不起訴處分書及駁回再議處分書既已就被告丙○○
    、丁○○、甲○○是否受人委任處理事務之構成要件，詳加
    調查、說明，對照卷內資料，本院認為原處分並無未盡之處
    ，是原檢察官及臺灣高等法院檢察署檢察長分別就被告3 人
    所涉背信罪嫌部分，予以不起訴處分及駁回再議之聲請，於
    法核無不合。聲請人所指上情，尚不足以作為認定被告涉有
    任何背信之犯罪證據。從而，本件交付審判之聲請為無理由
    ，應予駁回。
七、據上論斷，應依刑事訴訟法第258 條之3 第2 項，裁定如主
    文。
中    華    民    國    98    年    4     月    30    日
                  刑事第六庭審判長  法  官  張永宏
                                    法  官  林孟皇
                                    法  官  林晏如
上正本與原本無異。
本裁定不得抗告。
                                    書記官  楊盈茹
中    華    民    國    98    年    4     月    30    日


司法院資訊處製作；財團法人民間司法改革基金會備份。
